【裁判字號】    99,交聲,603
【裁判日期】    990430
【裁判案由】    違反道路交通管理處罰條例聲明異議
【裁判全文】
臺灣臺北地方法院交通事件裁定         99年度交聲字第602號
受 處分 人  甲○○
上列受處分人因違反道路交通管理處罰條例案件，對於交通部公
路總局臺北區監理所民國99年4月8日所為之處分（原處分案號：
北監自裁字第裁40-GF0000000、40-GF0000000號），聲明異議，
本院裁定如下：
    主  文
異議均駁回。
    理  由
一、按「汽車依其使用性質，分為下列各類：二、貨車：（二）
    小貨車：總重量在3500公斤以下之貨車。」、次按「汽車車
    身式樣、輪胎隻數或尺寸、燃料種類、座位、噸位、引擎、
    車架、車身、頭燈等設備或使用性質、顏色、汽車所有人名
    稱、地址等如有變更，均應向公路監理機關辦理登記。前項
    變更登記，除汽車所有人名稱、地址等變更時，免予檢驗外
    ，餘均須檢驗合格。引擎或車架變更，以型式及燃料種類相
    同者為限。第1 項汽車設備規格之變更應符合附件15之規定
    。」，道路交通安全規則(下稱安全規則）第3條第2款第2目
    、第23條第1至4項分別定有明文。次按「車輛車身顏色及加
    漆標識，應依下列規定：一、大客車、大貨車、小貨車、拖
    車、大型客貨2用車及特種車，應於車廂2邊顯明位置標示汽
    車所有人名稱.....。三、大貨車、小貨車及曳引車應於2邊
    車門或顯著位置標示牌照號碼及總重量或總聯結重量。....
    大貨車、小貨車及拖車應於後方標示牌照號碼，其字體尺度
    、字樣及標示方式由交通部另定之」，安全規則第42條第 1
    項第1款前段、第3款前段亦有明文。又按「汽車車身、引擎
    、底盤、電系等重要設備變更或調換，或因交通事故遭受重
    大損壞修復後，不申請公路主管機關施行臨時檢驗而行駛者
    ，處汽車所有人新臺幣(下同)2400元以上9600元以下罰鍰，
    並責令其檢驗」、「汽車有下列情形之一者，處汽車所有人
    新臺幣900元以上1800元以下罰鍰：...三、未依規定於車身
    標明指定標識。前項第1款至第4款並應責令改正」，道路交
    通管理處罰條例（下稱條例）第18條暨第16條第1項第3款、
    第2 項前段分別定有明文。考其立法意旨，貨車原本任務係
    載運貨物，安全要求與運送人客之客車不可同日而語；一旦
    變更原本車輛設定增加座椅、運送人客，不僅與原本車輛設
    定之載重不同，連帶影響整個車身之配重比例、車輛遭遇緊
    急狀況煞車時重心之偏移，其安全要求自然增加，非另行申
    請公路監理機關檢驗不可。是汽車座位變更須檢驗合格，並
    應向公路監理機關辦理變更登記，方可行駛道路，倘「座椅
    變更未經檢驗行駛道路」係屬上開違規，應依條例第18條第
    1 項及違反道路交通管理事件統一裁罰基準及處理細則第41
    條、第43條、第44條之規定，裁處罰鍰，並責令車輛檢驗。
二、本件受處分人甲○○所有之車牌號碼4659-EC號自小貨車(下
    稱違規車輛)，於民國99年1月21日18時35分，行經臺中市○
    ○路與進德北路時，因自行加裝違規車輛之後車廂座椅，將
    2人座椅變更為5人座椅，經臺中市警察局第三分局合作派出
    所執勤員警攔檢，以目視即見該車已擅自改裝，且未依安全
    規則第23條第1項、第2 項規定辦理登記，該車原2人座椅自
    行改裝成5 人座椅，未向公路監理機關申請檢驗，亦無經公
    路監理機關檢驗合格，並且未依規定於車身標明指定標誌，
    此由目視即明顯可見，乃當場拍照採證、舉發違規。嗣受處
    分人於應到案日期前向原處分機關提出申訴，原處分機關函
    請舉發機關調查結果，仍認受處分人有前揭違規行為，原處
    分機關遂於99年4月8日依條例第16條第1項第3款、第18條第
    1 項及違反道路交通管理事件統一裁罰標準表規定，分別裁
    處受處分人900元、3600元罰鍰。
三、異議意旨略以：該違規車輛買車時就是這樣，不曾變更任何
    裝置，該裝置是活動的，一般時候都是以載東西為主，並且
    在99年3 月30日檢驗合格，裁決日期為99年4月8日。爰請撤
    銷裁罰等語。
四、經查：
（一）本件受處分人所有之違規車輛，確有於上揭時、地，為舉
      發機關執勤員警攔檢，並因「車身變更未經檢驗」、「未
      依規定於車身標明標示」，而為執勤員警拍照採證舉發違
      規之事實，有聲明異議狀、舉發照片共4 幀在卷可證，應
      堪信其為真實。
（二）受處分人雖稱，當時買車就是這樣，不曾變更任何裝置；
      惟上開違規車輛係自小貨車，屬2 人座位，此有該車之保
      險證影本在卷可查；故該後車廂為載貨之用，不可任意加
      裝或改裝座椅。復以卷附舉發照片內所示：該車之後車廂
      座椅已加裝上去，變更為5 人座，且內部己有擅自改裝變
      更，此由目視即明顯可見之情節相符，並有舉發照片、舉
      發違反道路交通管理事件通知單、臺中市警察局第三分局
      99年2 月23日中分三交字第0990004314號函等資料在卷足
      憑。是該車原2人座椅自小貨車，自行改裝成5人座椅之汽
      車座位變更，非但未檢驗合格，尚且未向公路監理機關辦
      理變更登記，即逕行行駛道路，應係「座椅變更未經檢驗
      行駛道路」之違規無訛。雖受處分人自稱該座位是活動可
      拆卸；惟若需變更座位數量，參酌首揭立法意旨說明，仍
      須經公路主管機關變更登記，允許使用方可上路行駛。至
      受處分人主張其已於99年3月30日檢驗合格1事，此與本件
      違規日期係99年1 月21日，並不影響當時違規事實之認定
      ，是受處分人所為辯解，應無可採。
（三）另依首揭規定，小貨車應於車廂2 邊顯明位置，標示汽車
      所有人名稱，且2 邊車門或顯著位置，標示牌照號碼及總
      重量或總聯結重量。本件受處分人之違規車輛，於上揭違
      規時、地，未於違規車輛之車身有任何指定標識，因而遭
      員警舉發，亦有違規車輛之左、右車門及車後方舉發照片
      共3 幀在卷可稽，自屬未依規定於車身標明指定標識，而
      該當於條例第16條第1項第3款規定之交通違規行為甚明。
      本件事證明確，受處分人上揭違規行為，堪以認定，應依
      法處罰。
五、綜上所述，受處分人所有之違規車輛，確有變更車身屬可變
    更設備（加裝座椅）不申請檢驗而行駛及未依規定於車身標
    明指定標識之違規行為。從而，原處分機關依條例第16條第
    1項第3款、第18條第1 項、違反道路交通管理事件統一裁罰
    基準表之規定，裁處受處分人罰鍰900 元、3600元，並責令
    改正、檢驗，核無違誤。受處分人之異議，為無理由，均應
    予駁回。
六、依道路交通案件處理辦法第19條，裁定如主文。
中    華    民    國    99    年    4     月    30    日
                  交通法庭法  官  呂政燁
以上正本證明與原本無異。
如不服本裁定應於送達後5日內向本院提出抗告狀。
                          書記官  呂欣穎
中    華    民    國    99    年    4     月    30    日

司法院資訊處製作；財團法人民間司法改革基金會備份。
